【裁判字號】    99,上訴,2373
【裁判日期】    991019
【裁判案由】    偽造文書等
【裁判全文】
臺灣高等法院刑事判決                99年度上訴字第2373號
上  訴  人  臺灣宜蘭地方法院檢察署檢察官
上  訴  人
即  被  告  乙○○
選任辯護人  楊士擎律師
上列上訴人因被告偽造文書等案件，不服臺灣宜蘭地方法院98年
度訴字第2號，中華民國99年5月18日第一審判決（起訴案號：臺
灣宜蘭地方法院檢察署97年度偵緝字第58、59號），提起上訴，
本院判決如下：
    主  文
上訴駁回。
乙○○緩刑參年。
    事  實
一、緣乙○○與甲○○原為男女朋友關係。乙○○意圖為自己不
    法之所有，於民國96年5 月30日至96年7月2日間某日，在甲
    ○○位於宜蘭縣冬山鄉○○路138巷44 號住處房間內，竊取
    甲○○所有之新竹國際商業銀行台南分行（已更名為渣打國
    際商業銀行臺南分行）帳號：00000000000號帳戶存摺1本及
    金融卡1張及中國信託商業銀行臺南分行帳號：00000000000
    0號帳戶存摺1本及金融卡1張與印鑑章2個。得手後，復意圖
    為自己不法之所有，接續自96年6月6日起至96年7月2日止，
    在附表「犯罪時間」欄所示之時間，將其所竊得之上開甲○
    ○所有之新竹國際商業銀行臺南分行及中國信託商業銀行臺
    南分行帳戶金融卡，插入自動提款機並鍵入該金融卡密碼，
    致自動提款機辨識系統陷於錯誤，誤認係由真正持卡人甲○
    ○提領現金，而以此不正方法從自動付款設備詐取如附表「
    提領金額」欄所示之金額，合計共計新臺幣（下同）48,239
    元。乙○○另意圖為自己不法之所有，接續於96年6 月12日
    11點3 分，持甲○○之中國信託商業銀行臺南分行帳戶之存
    摺及印鑑章到中國信託商業銀行臺南分行，盜蓋甲○○印文
    於提款憑證，並於其上填寫63萬元之數額，持以向上開銀行
    之櫃檯人員領取63萬元而為行使；及於同日12時31分持甲○
    ○之新竹國際商業銀行臺南分行帳戶之存摺及印鑑章到新竹
    國際商業銀行臺南分行，盜蓋甲○○印文於取款憑條，並於
    其上填寫30萬元之數額，持以向上開銀行之櫃檯人員領取30
    萬元而為行使，使中國信託商業銀行臺南分行及新竹國際商
    業銀行臺南分行陷於錯誤，分別交付63萬元及30萬元予乙○
    ○，足以生損害於甲○○，及中國信託商業銀行臺南分行帳
    戶及新竹國際商業銀行臺南分行對帳戶管理之正確性。再乙
    ○○與甲○○於96年7月1日因合夥經營咖啡花茶店之事起爭
    執，乙○○竟基於傷害之犯意，於96年7 月2日凌晨1時許，
    在宜蘭縣宜蘭市○○路○段259號之「福岡商務汽車旅館」，
    以手掐甲○○脖子，而將甲○○壓在床上等方式傷害甲○○
    ，致甲○○受有前額抓擦傷、右後頸抓擦傷、後背兩處抓擦
    傷、左上臂瘀青挫傷及左小腿瘀青挫傷等傷害。
二、案經甲○○告訴及宜蘭縣警察局宜蘭分局報告臺灣宜蘭地方
    法院檢察署檢察官偵查起訴。
    理  由
甲、程序方面：
一、按被告以外之人於審判外之言詞或書面陳述，除法律有規定
    者外，不得作為證據，刑事訴訟法第159條第1項定有明文，
    故如欲採被告以外之人於審判外之陳述，必須符合法律所規
    定之例外情形，方得認其審判外之陳述有證據能力。查本案
    證人甲○○於警詢時之證述，為審判外之言詞陳述，原即不
    得採為證據，復無刑事訴訟法第159條之1至159條之5規定之
    例外情形，自應認不具證據能力。
二、次按被告以外之人於審判外之陳述，雖不符前四條之規定，
    而經當事人於審判程序同意作為證據，法院審酌該言詞陳述
    或書面陳述作成時之情況，認為適當者，亦得為證據。當事
    人、代理人或辯護人於法院調查證據時，知有第159條第1項
    不得為證據之情形，而未於言詞辯論終結前聲明異議者，視
    為有前項之同意，刑事訴訟法第159條之5第1項、第2項亦定
    有明文。本件被告、檢察官於本院審理時對於下列所述之其
    他證據資料，均不爭執其證據能力，本院審酌該等證據資料
    作成時之狀況，並無不宜作為證據情事，依刑事訴訟法第15
    9條之5第2項規定，自得作為證據。
乙、實體方面：
壹、有罪部分：
一、訊據上訴人即被告乙○○固供承持告訴人甲○○之新竹國際
    商業銀行臺南分行及中國信託商業銀行臺南分行帳戶金融卡
    自96年6月6日至96年7月2日到自動提款機提領48,239元；與
    於96年6月12日11時3分，持甲○○之中國信託商業銀行臺南
    分行帳戶之存摺及印鑑章到中國信託商銀臨櫃提領63萬元；
    及於同日12時31分，持甲○○之新竹國際商業銀行臺南分行
    帳戶之存摺及印鑑章到新竹國際商業銀行提領30萬元，及於
    96年7月2日與甲○○在福岡商務汽車旅館並發生爭執等事實
    ，惟矢口否認有竊盜、非法由自動付款設備取財、行使偽造
    文書及傷害等犯行，並辯稱：甲○○之存摺、印鑑章及金融
    卡等物均係由甲○○所交付，密碼亦係甲○○所告知，用以
    償還甲○○積欠伊之債務。另於96年7月2日，甲○○如受有
    小傷，係因伊與被告拉扯所致，非伊傷害行為所造成，甲○
    ○指稱伊以拳頭伸進伊之嘴巴，則屬不可能之事云云。然查
    ：
  一關於竊盜、非法由自動付款設備取財、偽造文書部分：
  (一)告訴人甲○○所有之新竹國際商業銀行臺南分行帳號000000
    00000號帳戶及中國信託商業銀行臺南分行帳號00000000000
    0 號帳戶之存摺、印鑑章及金融卡遭被告竊取等事實，業據
    證人即告訴人甲○○於偵查中證稱：「我放在房間內的抽屜
    內，因為我當時跟他已論及婚嫁，所以他都可以自由進入我
    家，因為我們家的三層樓，利用我不在房間內的時候，將我
    的東西拿走，他知道我的密碼是農曆生日」、「因為他知道
    我的記性不好，他之前有問過我郵局等密碼，因為當時我們
    已經要結婚了，我很信任他，所以就有跟他說是用我的生日
    當密碼，我們已經論及婚嫁，有拿彼此的八字去對，所以他
    知道我的農曆生日及時辰」、「（你的中國商銀臺南分行、
    新竹商銀臺南分行之存摺、印鑑章及金融卡何時遺失？）於
    97年7月1日跟被告吵架之後隔天發現不見了」、「我貸完款
    之後就一直放著沒有動」、「銀行通知我撥款之後，我有去
    看錢是否有撥進去，所以撥款那天上開東西都還在，應該是
    撥款之後被被告偷了」等語（見96年度偵字第3766號偵查卷
    第52頁至第53頁、第91頁）；及於原審審理時證稱：「（被
    告是否知道妳的存摺及印鑑章置於何處？）我不知道被告是
    否知道位置，他有去過我家，時間我不記得，我家過節時被
    告都有來我家，從96年的農曆過年開始，大概一個月來一次
    。我辦好貸款後，他也有來我家，大約是5、6月的時候，剛
    好是我父母的生日，他有來我家，也有到過我的房間」、「
    （被告是否知道妳的提款卡密碼？）因為被告知道我的記性
    不好，所有的密碼大都是使用我的農曆生日，不然就是6543
    21，被告知道我的習慣」、「（是否同意被告使用你上開二
    家銀行印鑑章，去提領30萬元及63萬元？）沒有同意被告使
    用，因為還沒有講好投資的金額」、「（曾經是否有同意過
    被告用你的提款卡去提領你帳戶內的錢？）印象中沒有。我
    帳戶的錢都是由我自己去領的」等語明確（見原審卷一第71
    頁至第72頁）。又被告於附表「犯罪時間」欄所示之時間，
    持甲○○所有之新竹國際商業銀行臺南分行及中國信託商業
    銀行臺南分行帳戶金融卡，至自動提款機提領如附表「提領
    金額」欄所示之金額等事實，有渣打國際商業銀行股份有限
    公司東臺南分行帳號00000000000 號帳戶往來明細及中國信
    託商業銀行股份有限公司000000000000號帳戶歷史交易明細
    報表各一份存卷可憑（見原審卷一第134頁至第135頁、第13
    1頁至第132 頁）。又被告於96年6月12日向新竹國際商業銀
    行臺南分行領取30萬元再匯至被告之中國信託商業銀行鳳山
    分行帳號000000000000號帳戶之事實，亦有取款憑條及匯款
    申請書附卷可參（見96年度偵字第3766號偵查卷第11頁至第
    12頁）。另被告於96 年6月12日向中國信託商業銀行領取63
    萬元，亦有提款憑證在卷足憑（見96年度偵字第3766號偵查
    卷第13頁）。此外，復有中國信託商業銀行及渣打國際商業
    銀行臺南分行提出之監視錄影帶光碟各一張及臺灣宜蘭地方
    法院檢察署96年11月14日勘驗筆錄暨所附上開影帶光碟之翻
    拍照片（見96年度他字第690 號偵查卷第33頁至第65頁）附
    卷可佐。
  (二)至被告辯稱：甲○○之存摺、印鑑章及金融卡等物均係由甲
    ○○所交付，密碼亦係甲○○所告知云云。惟查：
  )被告於偵查中先供稱：「（96年5月有無要求甲○○向銀行
    貸款而再於96年6月6日以竊得的金融卡，至中國信託轉帳15
    ,830 元？）沒有」、「（96年6月12日有無向新竹國際商銀
    及中國信託銀行領取告訴人戶頭內的30萬元及63萬元？）沒
    有」、「（你有沒有到銀行提領過告訴人的錢？）沒有」等
    語（見97年度偵緝字第59號偵查卷第4頁至第5頁），完全否
    認有提領甲○○之新竹國際商業銀行臺南分行及中國信託商
    業銀行臺南分行之存款之事實，嗣又改稱：「（你涉嫌重大
    ，銀行有監視錄影機，你不知道嗎？）那是我陪她去的」、
    「（你剛剛為何不說清楚？）我意識不清」、「（96年6 月
    30 日ATM提領告訴人的錢，告訴人也有一同去嗎？）都是一
    同去的」、「（為何是從你皮夾拿出的提款卡？）那個皮包
    是她的皮包，是告訴人她拿給我的，她當天也有一起去」云
    云（見97年度偵緝字第59號偵查卷第4頁至第5頁）。惟如被
    告以自動提款機提領七次，臨櫃提領二次，焉會忘記是否提
    領？是被告如確非竊得上開存摺、印鑑章及金融卡，則在檢
    察官未提出監視錄影資料時，即可承認，何需之後才更改說
    詞？又被告辯稱：每次提領款項時，甲○○均有在旁云云。
    但證人甲○○自具狀向臺灣宜蘭地方法院檢察署提出告訴時
    起，迄原審審理中，始終證稱未曾交付存摺、印章及金融卡
    予被告，不知被告提款等情。又如甲○○與被告一同前往提
    款機或銀行，則大可由甲○○提領即可，何需由甲○○將密
    碼告訴被告後，再由被告提領？況依前述勘驗筆錄所附翻錄
    影光碟翻拍照片所示，甲○○並未在場，是被告所辯，有違
    常理，無法採信。
  再被告於偵查中陳稱：「（你身上為何有甲○○的印鑑章、
    金融卡及存摺？）我印象中是在銀行貸款下來的時候，時間
    是在去年，正確日期我忘了，96年6月8日給我金融卡，印鑑
    章及存摺是用郵寄到我宿舍，我有信封要看信封上的日期，
    應該是在給我金融卡之前或之後，我要看郵戳，因為她是寄
    到我學生工作的地方。印鑑章及存摺是在給我金融卡的前後
    幾天寄給我的，是同一個月。她給我這些東西是要給還我錢
    ，叫我自己去領，看她欠我多少，因為我不會去辦，且我上
    班的時候不能一直出去，我說我真的不會去辦，地區我也不
    熟。她到臺南我的學校教我說如何轉帳如何還我錢」云云（
    見96年度偵字第3766號偵查卷第86頁）。但被告後於偵查中
    改稱：「（甲○○何時將金融卡交給你？）應該是96年6月8
    、9日中間，本案兩家銀行金融卡是她當面交給我」、「（
    你說甲○○96年6 月8、9日是在哪裡將金融卡交給你？）臺
    南大同路，我學生梁淳雅在櫃檯，我只知道下午，正確時間
    我忘了」、「（甲○○是在結帳時拿給你？）結帳前就拿給
    我了，正要結帳時，我有問她密碼，我記不起來，有向櫃檯
    借筆跟紙抄下來」、「我不確定梁淳雅是否有看到，當時甲
    ○○將本案兩家銀行金融卡拿到手裡，念密碼給我抄，我先
    抄密碼再接過金融卡」等語（見96年度偵字第3766號偵查卷
    第97頁至第98頁），被告就何時及如何取得甲○○之金融卡
    情節，前後供述不一。又被告係於96年6月6日以甲○○之中
    國信託商業銀行臺南分行之金融卡提領15,830元，是其所稱
    在96年6 月8日或9日方收到甲○○所寄之金融卡云云，前後
    齟齬，即難採信。再若被告不會轉帳，而被告陳稱提款時甲
    ○○均在場，衡情被告可請甲○○親自辦理轉帳即可，又何
    需自己提款？況依前述，甲○○並未在場，是其所辯，應為
    卸責飾詞，委無可採。至被告請求告訴人提出完整錄影光碟
    云云，然上開光碟係檢察官於偵查分別命中國信託商業銀行
    及渣打國際商業銀行臺南分行提出，而非告訴人提出之內容
    經過剪接之光碟，併此敘明。
  證人梁淳雅固於偵查中證稱：「96年6月9日下午，乙○○、
    甲○○到我店裡去買電影票時，看到甲○○從皮包拿金融卡
    給乙○○，並叫乙○○自己去領錢，乙○○就問甲○○密碼
    ，乙○○就跟我借了紙跟筆去寫，之後他們就走了」、「（
    乙○○是先接過甲○○手上的金融卡再跟你借完紙與筆抄密
    碼的嗎？）甲○○從皮包拿出金融卡，乙○○接過後，乙○
    ○再跟我借紙與筆抄密碼」云云（見96年度偵字第3766號偵
    查卷第99頁至第100 頁）。惟查證人梁淳雅所證述被告與甲
    ○○至其店內買票，係在96年6月9日發生之事，距其作證時
    間之97年11 月6日已近滿1年5個月，能否清楚記憶，已有可
    疑，而被告表示買電影票都會到梁淳雅的店裡買，則證人梁
    淳雅又何能僅記得96年6月9日所發生之事？又依證人梁淳雅
    證稱：「（96年6月9日對你而言有何特別意義的日子？）平
    常上班的日子」、「（你為何有辦法記得他們買電影票的日
    期是96年6月9日？）因為我們賣出的電影票都會登記賣出的
    電影票的日期，及何人買的」、「（登記簿上會記載誰買的
    嗎？）老闆認識的客人就會登記」、「（你們老闆認識乙○
    ○？）不認識」、「（既然不認識為何要登記？）我要想一
    下」等語（見96年度偵字第3766號偵查卷第99頁），然依證
    人梁淳雅證述，其老闆認識的客人才會登記客人的名字，而
    其老闆又不認識被告，證人梁淳雅又何需記下被告之姓名，
    足見其證詞不無矛盾，尚難採信為真。
  證人黃楨婷於原審審理時證稱：有幫甲○○代購化妝品，一
    個月兩次，金額固定，一次36,500元，每次6 組，每月兩次
    ，錢是由被告支付的。且於96年6 月1日晚上8點下課時間，
    甲○○從教室後門進來，坐在伊與被告之間，甲○○拿出二
    本存摺要被告替其支付貸款的手續費，二本存摺的餘額全部
    還給被告。其中一本存摺，上面還有金融卡，還有一個印鑑
    章，其知甲○○有向被告借錢，且尚未還清云云（見原審卷
    一第83頁至第89 頁）。惟查證人黃楨婷係於98年6月30日至
    原審作證，距96年6月1日已逾二年，是否能清楚記憶，已有
    可疑。而其證稱：「96年6月2日旁邊不記得旁邊坐何人」等
    語（見原審卷一第90頁），若其記性甚佳，則何以可記得96
    年6月1日所發生之事，卻記不起96年6月2日上課時，旁邊所
    坐何人？再證人黃楨婷證稱：確定96年6月1日是星期四等語
    （見原審卷一第87頁），惟經查詢萬年曆，該日應為星期五
    而非星期四，是證人黃楨婷有瑕疵之證詞，殊無可採。
  被告於偵審中一再辯稱所提領之款項，係甲○○用以償還積
    欠其之債務，於偵審中亦多次陳述將提出甲○○積欠之單據
    云云，但被告於原審辯論終結前，仍未能提出確切之證據，
    是其所言未必屬實。又其辯稱：甲○○因向黃楨婷購買彩妝
    品及保養品，而向其借錢支付費用云云，不惟證人甲○○否
    認有賣過彩妝品及保養品等語（見原審卷一第73頁），又證
    人黃楨婷上開證述無法採信，已如前述外，另被告自陳專長
    在美容，並於原審審理時供稱：依證人黃楨婷所述為甲○○
    購買之彩妝品及保養品，一般可使用一個月至一個半月等語
    （見原審卷二第22頁），是甲○○託黃楨婷購得之彩妝品及
    保養品，應非供己之用。且依證人黃楨婷所提出之證明書所
    載：甲○○向黃楨婷購買彩妝品及保養品每月二次、每次61
    ,500元（36,500元＋25,000元＝61,500元），期間自95 年8
    月底至96年6 月底等語（見原審卷一第62頁），倘甲○○如
    被告所述之無資力而須向被告借錢方能購買彩妝品及保養品
    ，則被告為何一再借錢供甲○○每月購買昂貴之彩妝品及保
    養品，且時間長達10月？再被告陳述甲○○有從事化妝品之
    網拍云云，惟以被告與甲○○為男女朋友，卻無法提出其所
    指甲○○在網路上從事拍賣之資料（見原審卷二第22頁）。
    況如甲○○有從事網路拍賣，如銷售良好，被告大可要求甲
    ○○自行支付黃楨婷之化妝品貨款，而毋需由被告代墊；如
    銷售狀況不佳，被告自可勸甲○○停止網拍，甚至拒絕代墊
    貨款，而非任令甲○○每月花10餘萬元向黃楨婷購買化妝品
    ，在在顯示被告所辯有違常情，自不足取。
  至被告提出96年6 月13日之行動電話簡訊照片一紙，其上載
    ：「竟如此之對我！永遠都是你對我不對？你說要送我卻在
    你那你在用的東西我也不要了！我沒本事當你家的媳婦！最
    後我能說的就是-請盡速將印章簿子寄還！」等語（ 見原審
    卷二第36頁），惟證人甲○○證稱：不清楚該簡訊的情況為
    何等語（見原審卷二第19頁），而上開簡訊內容是否與本案
    二帳戶有關，亦無可考。甚者，該簡訊日期為96年6 月13日
    ，如證人甲○○要求返還本案之存摺、印鑑章及金融卡，則
    被告自無法於96年6月27日、96年6月29日、30日及同年7月2
    日再以甲○○之金融卡提款，是上開簡訊亦無法為甲○○有
    同意被告使用存摺、印鑑章及金融卡提款之證明，自無從採
    為有利於被告之認定。
  (三)綜上所述，被告辯稱：甲○○有同意其使用存摺、印鑑章及
    金融卡提款云云，均不足採信。證人甲○○自始證述上開二
    帳戶內之金額遭被告盜領等情，而被告既無法證明甲○○有
    同意其使用存摺、印鑑章及金融卡提款，則被告持甲○○之
    新竹國際商業銀行臺南分行及中國信託商業銀行臺南分行帳
    戶金融卡自96年6月6日至96年7月2日到自動提款機提領共48
    ,239 元，即構成刑法第339條之2第1項之非法由自動付款設
    備取財罪；其於96年6月12日11時3分，持甲○○之中國信託
    商業銀行臺南分行帳戶之存摺及印鑑章到中國信託商銀臨櫃
    提領63萬元及於同日12時31分，持甲○○之新竹國際商業銀
    行臺南分行帳戶之存摺及印鑑章到新竹國際商業銀行提領30
    萬元，則係構成刑法第216條、第210條之行使偽造私文書罪
    ，事證明確，堪以認定。
  二關於傷害部分：
  (一)被告與甲○○於96年7月1日，因就合夥經營咖啡花茶店之事
    曾起爭執之事實，依證人甲○○於原審審理時證稱：「96年
    7月1日我工作到一段落，被告要來接我到南部，當時也還沒
    有談好投資金額，因為開店的事情，有些爭執」等語（見原
    審卷一第72頁），與被告於原審審理時陳稱：「（是否有跟
    告訴人甲○○說要合夥經營咖啡花茶店？）沒有，她直至96
    年7月2日還在吵這件事情」等語（見原審卷二第18頁）一致
    ，應可認定。
  (二)被告於96年7月2日凌晨1時許，在位於宜蘭縣宜蘭市○○路○
    段259 號之「福岡商務汽車旅館」內，以手掐甲○○脖子，
    將甲○○壓在床上，致甲○○受有前額抓擦傷、右後頸抓擦
    傷、後背兩處抓擦傷、左上臂瘀青挫傷及左小腿瘀青挫傷等
    傷害之事實，業據證人甲○○於原審審理時證稱：「大約凌
    晨被他吵醒，被告說一些奇怪的話，問我要怎樣，我很想睡
    不理他，便想離開福岡汽車旅館但是被告不讓我走，便用手
    掐住我的脖子，……。身上的瘀青我忘記如何來的，可能是
    我在掙扎時，被告壓制我時造成的」等語明確（見原審卷一
    第72頁）。再甲○○確受有前額抓擦傷、右後頸抓擦傷、後
    背兩處抓擦傷、左上臂瘀青挫傷及左小腿瘀青挫傷等傷害之
    事實，亦有行政院衛生署立宜蘭醫院驗傷診斷書在卷可稽（
    見警蘭偵字第0962104300號警詢卷第17頁）。又甲○○受傷
    後，於96年7 月2日3時6分撥打110報案稱：衣服被人拉破，
    經警前往處理，而警回報稱：甲○○與被告為男女朋友關係
    ，被告打電話給甲○○，叫甲○○買東西給被告，雙方見面
    後因私事發生爭執並互相拉扯，兩人均有傷，目前不提告，
    本案依規定備案處理並紀錄之情，亦有宜蘭縣政府警察局指
    揮中心受理110報案紀錄單附卷足憑（見96 年度偵字第3766
    號偵查卷第23頁），是證人甲○○所述非虛，應堪採信。從
    而，被告僅承認因遭甲○○以雙手分別抓其頭及下體，其以
    手扳開甲○○之手，而未碰觸到甲○○之身體其他部位，及
    如有拉扯，亦非故意云云，顯屬卸責飾詞，要無足採。
  (三)至起訴書所認被告有將拳頭伸入甲○○之嘴巴內云云，因僅
    有甲○○之片面指訴，而依上述行政院衛生署立宜蘭醫院驗
    傷診斷書所載，並無該部分之傷勢，是此部分尚難認定，惟
    仍無礙被告傷害罪之成立。
  (四)綜上所述，被告所辯，不足採信。被告傷害犯行事證明確，
    堪以認定
二、核被告所為，係犯刑法第320條第1項之竊盜罪、同法第216
    條、第210條之行使偽造私文書罪、同法第339條之2第1項之
    非法由自動付款設備取財罪及同法第277條第1項之傷害罪。
    被告如附表所示之提領款項行為；及於96年6月12日11時3分
    ，及12時31分，分持甲○○之中國信託商業銀行臺南分行與
    新竹國際商業銀行臺南分行帳戶之存摺及印鑑章，提領63萬
    元及30萬元，時間、地點密接，方式相同，各行為之獨立性
    極為薄弱，且係出於同一提領該次撥款款項之目的，應視為
    數個舉動之接續施行，合為包括之一行為予以評價，各應論
    以接續犯。被告上開偽造甲○○名義之取款憑條，並盜蓋甲
    ○○印鑑章持向提領款項，盜蓋印章之行為為偽造取款憑條
    私文書之階段行為，又被告偽造取款憑條後持以行使交付予
    銀行櫃檯人員，偽造私文書之低度行為為行使偽造私文書之
    高度行為所吸收，均不另論罪。又其所犯上開四罪，犯意各
    別，行為互殊，應予分論併罰。
三、原審以被告犯罪事證明確，適用刑法第2條第1項但書、第32
    0條第1項、第216條、第210條、第339條之2第1項、第277條
    第1項、第51條第5款、笫41條第1項前段、第8項，刑法施行
    法第1條之1之規定，並斟酌刑法第57條各款所列情狀，量處
    竊盜罪有期徒刑六月，如易科罰金以新臺幣二千元折算一日
    ；犯非法由自動付款設備取財罪有期徒刑三月，如易科罰金
    以新臺幣二千元折算一日；犯行使偽造私文書罪有期徒刑六
    月，如易科罰金以新臺幣二千元折算一日；犯傷害罪有期徒
    刑二月，如易科罰金以新臺幣二千元折算一日，應執行有期
    徒刑一年四月，如易科罰金以新臺幣二千元折算一日，其認
    定事實、適用法律及量刑均為妥適，應予維持。檢察官指摘
    原審判處被告有罪部分量刑過輕提起上訴，被告上訴否認犯
    罪，均無理由，應予駁回。又被告前未曾受有期徒刑以上刑
    之宣告，有本院被告前案紀錄表在卷可憑，其因一時失慮，
    初罹刑典，犯罪後已與告訴人達成民事和解，賠償告訴人八
    十萬元，告訴人亦表示不再追其刑責，有和解書一紙在卷可
    憑（見本院卷第71頁），又被告脊椎損傷及硬腦膜上出血開
    刀後致中樞神經病變，引起下肢無力，嚴重神經疼痛，日常
    生活需他人24小時照顧，目前無法站立，無法久坐，需使用
    背架固定，經常需醫療護理或專人周密照顧，宜多休養，有
    高雄縣立鳳山醫院診斷證明書在卷可據（見本院卷第42頁）
    ，被告經此刑之宣告後，應知所警惕，信無再犯之虞，本院
    因認所宣告之刑以暫不執行為適當，併依刑法第74條第1 項
    第1款之規定宣告緩刑三年，以啟自新。
貳、無罪部分：
一、公訴意旨略以：被告乙○○意圖為自己不法之所有，基於詐
    欺取財之犯意，於96年4 月間某日，撥打電話予告訴人甲○
    ○，以詐術「佯稱欲與甲○○在高雄縣鳳山市○○○路 120
    、120-1 號合夥經營咖啡花茶店，開辦需款週轉云云」，使
    甲○○陷於錯誤，於96年4 月13日匯款20萬元至乙○○之郵
    局帳號00000000000000號帳戶，因認被告涉有刑法第339 條
    第1項之詐欺取財罪嫌云云。
二、按犯罪事實應依證據認定之，無證據不得推定其犯罪事實；
    不能證明被告犯罪者，應諭知無罪之判決，刑事訴訟法第15
    4條第2項、第301條第1項分別定有明文。又犯罪事實之認定
    ，應憑真實之證據，倘證據是否真實尚欠明確，自難以擬制
    推測之方法，為其判斷之基礎；而認定犯罪事實之證據係指
    足以認定被告確有犯罪行為之積極證據而言，該項證據自須
    適合於被告犯罪事實之認定，始得採為斷罪資料，且刑事訴
    訟上證明之資料，無論其為直接或間接證據，均須達於通常
    一般之人均不致有所懷疑，而得確信其為真實之程度，始得
    據為有罪之認定，若其關於被告是否犯罪之證明未能達此程
    度，而有合理懷疑之存在，致使無從形成有罪之確信，根據
    罪證有疑，利於被告之證據法則，即不得遽為不利被告之認
    定；採用間接證據時，必其所立之證據，在直接關係上，雖
    僅足以證明他事實，而由此他項事實，本於推理之作用足以
    證明待證事實者，方為適法，不得徒憑主觀上之推想，將一
    般經驗上有利被告之其他合理情況逕予排除，最高法院53年
    臺上字第656號、29 年上字第3105號、76年度臺上字第4986
    號及32年上字第67號判例可資參照。再按告訴人之告訴，係
    以使被告受刑事訴追為目的，是其陳述是否與事實相符，仍
    應調查其他證據以資審認。又刑法第339條第1項詐欺取財罪
    之成立，須行為人於主觀上有為自己或第三人不法所有之意
    圖，客觀上有施用詐術，使對方陷於錯誤，致為財產上之處
    分行為始足當之。
三、公訴意旨認被告涉犯詐欺取財罪嫌，係以被告於偵查中供述
    告訴人甲○○於96年4 月13日匯款20萬元至被告上開郵局帳
    戶等語，告訴人之證述，及郵政國內匯款執據為其主要論據
    。惟訊據被告堅決否認此部分詐欺犯行，並辯稱：甲○○於
    96年4 月13日匯款20萬元予被告，係清償對被告之借款等語
    。經查：
  (一)證人即告訴人甲○○於原審審理時證稱：「（是否有跟被告
    論及婚嫁？）有，也有去拍類似婚紗照，但還沒有真正訂婚
    。還沒有講到明確的婚期」等語（見原審卷一第81頁），核
    與證人梁淳雅於偵查中證稱：有聽到被告與告訴人要先訂婚
    ，但日期不確定等語（見97年度偵緝字第59號偵查卷第21頁
    ）相符，足證被告與告訴人之感情，原已達論及婚嫁之程度
    。
  (二)再證人甲○○於原審審理時證稱：「（是否知道被告說要在
    高雄開店的地點？）被告說是在捷運站旁邊，被告有帶我去
    看過，也有請裝潢的人來估價，我去時有看到工人來丈量」
    、「（剛才提到有裝潢工人，是你們先到還是工人先到？）
    有一次是我們先到，開門後才請工人進來丈量，另一次是被
    告跟我說有工人去裝潢」、「（工人丈量完畢，有無跟妳們
    報價？）有聽到報價及材質使用，但是否有提到金額多少我
    沒印象」等語（見原審卷一第69頁、第75頁），是被告於取
    得告訴人之20萬元後，確有找工人至高雄縣鳳山市○○○路
    12 0號估價及丈量等情，應屬事實。證人甲○○於原審審理
    時復證稱：「（96年7月1日當天有無談到要開咖啡花茶店的
    事？）有，因為我覺得要下去高雄前，應該要先談好關於開
    店盈餘及投資比例等事情，但是還沒有談好就發生福岡汽車
    旅館吵架的事情」等語（見原審卷一第81頁），而告訴人自
    陳自95年暑假後3、4個月起至96年7月2日止與被告交往（見
    原審卷一第68頁），如被告欲詐騙告訴人，無需與告訴人論
    及婚嫁，更無需於96年7月1日前來宜蘭，並討論經營咖啡店
    之事。是依告訴人之陳述，尚難使本院形成被告確有詐欺取
    財犯行之心證。
  (三)又被告與告訴人是否要經營花草咖啡店，僅有告訴人片面之
    指訴，並無其他補強證據可資佐證，自難遽認被告有何詐欺
    取財之犯行。
  (四)至公訴意旨所指被告於偵查中之供述及郵政國內匯款執據（
    見96年度偵字第3766號偵查卷第10頁），充其量僅能證明甲
    ○○於96年4 月13日匯款予被告20萬元之事實，並不能證明
    被告有何詐欺之行為。
四、綜上所述，檢察官所舉證，尚不足以為被告有罪之積極證據
    ，或其指出證明之方法，經本院逐一剖析，相互參酌，仍無
    從形成被告有罪之心證。本院復查無其他積極證據足資證明
    被告二人確有檢察官所指上開犯行，因不能證明被告犯罪，
    自應為被告無罪之判決。
五、本院審理結果，認原審對被告為無罪之判決，已於原判決詳
    細論述，其認事用法，核無違誤，應予維持。檢察官猶執前
    詞提起上訴，指摘原審判決被告無罪不當，為無理由，應予
    駁回。
據上論斷，應依刑事訴訟法第368條，刑法第74 條第1項第1款，
判決如主文。
本案經檢察官羅建勛到庭執行職務。
中    華    民    國    99    年    10    月    19    日
                  刑事第二十庭審判長法  官  楊貴雄
                                    法  官  許必奇
                                    法  官  周明鴻
以上正本證明與原本無異。
行使偽造私文書部分如不服本判決，應於收受送達後10日內向本
院提出上訴書狀，其未敘述上訴之理由者並得於提起上訴後10日
內向本院補提理由書（均須按他造當事人之人數附繕本）「切勿
逕送上級法院」。
其餘不得上訴。
                                    書記官  郭彥琪
中    華    民    國    99    年    10    月    19    日
附表：
 ┌───┬───────┬────────────┬────────┐
 │編  號│犯  罪  時  間│帳                    戶│提領金額        │
 ├───┼───────┼────────────┼────────┤
 │  一  │96年6月6日    │中國信託商業銀行台南分行│新臺幣15,830元  │
 ├───┼───────┼────────────┼────────┤
 │  二  │96年6月8日    │中國信託商業銀行台南分行│新臺幣2,000元   │
 ├───┼───────┼────────────┼────────┤
 │  三  │96年6月12日   │新竹國際商業銀行台南分行│新臺幣15,409元  │
 ├───┼───────┼────────────┼────────┤
 │  四  │96年6月27日   │新竹國際商業銀行台南分行│新臺幣1,000元   │
 ├───┼───────┼────────────┼────────┤
 │  五  │96年6月29日   │中國信託商業銀行台南分行│新臺幣6,000元   │
 ├───┼───────┼────────────┼────────┤
 │  六  │96年6月30日   │中國信託商業銀行台南分行│新臺幣5,000元   │
 ├───┼───────┼────────────┼────────┤
 │  七  │96年7月2日    │新竹國際商業銀行台南分行│新臺幣3,000元   │
 └───┴───────┴────────────┴────────┘

司法院資訊處製作；財團法人民間司法改革基金會備份。
